【裁判字號】    97,消債更,1050
【裁判日期】    980608
【裁判案由】    更生
【裁判全文】
臺灣桃園地方法院民事裁定          97年度消債更字第1050號
聲  請  人
即  債務人  甲○○
代  理  人  李銘洲律師
複  代理人  謝良駿律師
上列當事人因消費者債務清理事件聲請更生，本院裁定如下：
    主  文
債務人甲○○自中華民國九十八年六月九日十六時起開始更生程
序。命司法事務官進行本件更生程序。
    理  由
一、按債務人不能清償債務或有不能清償之虞者，得依本條例所
    定更生或清算程序，清理其債務。消費者債務清理條例第3
    條定有明文。故債務人聲請更生或清算，須符合不能清償債
    務或有不能清償之虞之要件。又聲請更生或清算不合程式或
    不備其他要件者，法院應以裁定駁回之，但其情形可以補正
    者，法院應定期間先命補正，復為同條例第8 條所明定。又
    消費者債務清理條例更生之規範目的，係在維持債務人基本
    生活之情況下，於債務人之能力範圍內盡力清償債務，乃在
    幫助陷於經濟上困境之債務人，得藉由更生或清算程序，走
    出經濟困境，避免走向絕路，實現憲法所保障之生命權，非
    謂債務人得任意利用債務清理程序減輕債務。
二、本件聲請意旨略以：其目前負債總額為新台幣（下同）1,52
    4,819 元（不含有擔保之債務），房屋貸款餘額為2,238,37
    1 元，且其未經法院裁定開始清算程序或宣告破產，又其於
    消費者債務清理條例施行後，曾以書面向最大債權金融機構
    （元大銀行）請求共同協商債務清償方案，因其無法負擔任
    何還款條件而不成立，爰依法聲請更生等語。
三、按關於債務人及其受扶養親屬之必要生活費用部份，消費者
    債務清理條例雖期望使不幸陷入經濟困境之人得以清理債務
    ，重建生活，然並無意使每一債務人及其受扶養親屬，均仍
    維持其原有生活程度或超出其自身經濟能力之高消費生活，
    而係在保障債務人最低生活水準之前提下，使債務人盡力清
    償以得更生之機會，且債務人於負擔債務時，亦應能預見其
    為償還債務，於履行期間必須經歷較不寬裕的經濟生活，是
    債務人自應調整其心態及生活需求，債務人及其受扶養親屬
    生活費用之支出，自不應由債務人任意主張。又最低生活水
    準因地因人而異，固無一定之標準，然行政院主計處公告之
    97年度臺灣省平均每人每月之最低生活費9,829 元，雖非得
    一體適用，然究非不能作為認定債務人每月必要生活支出之
    標準，債務人應力求樽節開銷用以償債，始符誠信，一併敘
    明。
四、經本院依上開原則所為聲請人償債能力分析結果，債務人每
    月償債能力為11,681元（詳如附表二所載），已不足以支應
    每月最低應還債務20,439元（詳如附表二所載），此外，本
    件又查無債務人有消費者債務清理條例第6 條第3 項、第8
    條或第46條各款所定駁回更生聲請之事由存在，則債務人聲
    請更生，應屬有據；並依首揭規定命司法事務官進行本件更
    生程序，爰裁定如主文。
中    華    民    國    98    年    6     月    8     日
                  民事第一庭    法  官  林哲賢
以上正本係依照原本作成
本件不得抗告。
中    華    民    國    98    年    6     月    8     日
                                書記官  陳佳彬
附表一：財產、負債表
┌────────┬────────┬───────┬─────────┐
│資產            │證據            │負債          │證據              │
├────────┼────────┼───────┼─────────┤
│(一)房屋：1戶     │稅務電子閘門財產│合計3,763,190 │1.財團法人金融聯合│
│桃園縣桃園市龍鳳│所得調件明細表（│元            │徵信中心當事人查詢│
│里龍鳳三街65巷24│本院卷第104 頁）│1.無擔保負債1,│個人資料（本院卷第│
│號9樓           │及聲請人於本院之│524,819 元（含│27頁以下）        │
│                │陳述（本院卷第98│臺灣土地銀行29│                  │
│(二)土地：2筆     │頁）            │8,000 元、花旗│2.臺灣土地銀行南桃│
│1.桃園市○○段第│                │銀行5693元、荷│  園分行放款利息收│
│563 號地號，持分│                │蘭銀行122,300 │  據（本院卷第34頁│
│比例270/100000。│                │元、聯邦銀行5,│  ）              │
│2.桃園市○○段  │                │957 元、元大銀│                  │
│563 之2 號，持分│                │行922,000元、 │                  │
│比例270/100000。│                │台新銀行3,704 │                  │
│                │                │元、中國信託銀│                  │
│(三)車輛：無      │                │行167,165元） │                  │
│                │                │2.有擔保房貸2,│                  │
│聲請人於本院98年│                │238,371元。（ │                  │
│1 月22日訊問期日│                │臺灣土地銀行  │                  │
│表示房地現有估價│                │）            │                  │
│價值約2,400,000 │                │              │                  │
│元。            │                │              │                  │
│                │                │              │                  │
│                │                │              │                  │
├────────┴────────┴───────┴─────────┤
│現有資產價值2400,000元，不足清償負債3,763,190 元。                    │
└───────────────────────────────────┘
附表二：償債能力分析表
┌─────┬──────────┬──────┬──────────┬───┐
│聲請人自陳│本院判斷            │聲請人自陳每│本院判斷            │備註  │
│每月收入  │                    │月支出      │                    │      │
├─────┼──────────┼──────┼──────────┼───┤
│1.聲請時每│1.聲請人95至96年度綜│聲請人於本院│(一)每月生活支出      │      │
│月平均收入│  合各類所得資料清單│卷第11頁陳報│1.房貸與勞工紓困貸款│      │
│約為31,339│  （本院卷第18頁以下│其每月支出如│  部分：性質非屬生活│      │
│元。（本院│  ），及稅務電子閘門│下          │  必要支出，應不予計│      │
│卷第12頁以│  財產所得調件明細表│(一)每月生活支│  入。              │      │
│下、本院98│  （本院卷第101頁以 │  出        │2.二子教育費用部分：│      │
│年1 月22日│  下），聲請人95年、│1.二子教育費│  聲請人已陳報二子之│      │
│訊問期日）│  96年平均每月收入為│每月3,000 元│  每月扶養費用，該等│      │
│          │  44,500元。        │。          │  費用即應含教育費於│      │
│          │2.按聲請人提出薪資明│2.社區管理費│  其中，核無另計之理│      │
│          │  細表（本院卷第12頁│每月1,300 元│  。                │      │
│          │  以下），97年9 月至│。          │3.社區管理費、水電瓦│      │
│          │  11月每月平均收入約│3.水、電、瓦│  斯費、交通費、雜項│      │
│          │  為31,339元，聲請人│斯費每月3,00│  費用部分：聲請人所│      │
│          │  所陳聲請時每月薪資│0 元。      │  陳此部分之費用，合│      │
│          │  收入金額應屬信實。│4.交通費每月│  計金額為10,300元。│      │
│          │                    │1,000元。   │  衡諸本院就聲請人每│      │
│          │                    │5.雜項每月5,│  月平均合理生活費金│      │
│          │                    │000元。     │  額之認定，採取行政│      │
│          │                    │6.勞工紓困貸│  院所公布之97年每人│      │
│          │                    │款還款每月3,│  每月平均最低生活支│      │
│          │                    │500 元。    │  出9,829 元（包含水│      │
│          │                    │7.房貸每月12│  、電、飲食等）為標│      │
│          │                    │,000元。    │  準，聲請人所陳前開│      │
│          │                    │            │  費用金額，尚屬過高│      │
│          │                    │(二)扶養費    │  ， 應核以每月9,829│      │
│          │                    │二子扶養費每│  元為宜。          │      │
│          │                    │月共10,000元│                    │      │
│          │                    │。          │(二)扶養費            │      │
│          │                    │            │如前所述，本院以9,82│      │
│          │                    │            │9 元為標準核定聲請人│      │
│          │                    │            │每月生活必要支出費用│      │
│          │                    │            │額度及扶養費，是聲請│      │
│          │                    │            │人育有2 子，扶養費每│      │
│          │                    │            │月應為19,658元。又聲│      │
│          │                    │            │請人自陳其配偶另每月│      │
│          │                    │            │收入28,000元，分擔前│      │
│          │                    │            │揭2 子扶養費應無困難│      │
│          │                    │            │，是聲請人每月扶養2 │      │
│          │                    │            │子之合理費用應為9,82│      │
│          │                    │            │9 元（計算式：19,658│      │
│          │                    │            │÷2= 9,829）。從而，│      │
│          │                    │            │聲請人所陳2 子每月10│      │
│          │                    │            │,000元扶養費，略有過│      │
│          │                    │            │高，應以前開數額定之│      │
│          │                    │            │。                  │      │
│          │                    │            │                    │      │
│          │                    │            │                    │      │
├─────┴──────────┼──────┼──────────┴───┤
│每月收入：                      │            │每月合理支出：19,658元      │
│1.95年至96年每月平均收入約為44,5│            │                            │
│  00元                          │            │                            │
│2.聲請時每月平均收入約為31,339元│            │                            │
│  。                            │            │                            │
├────────────────┴──────┴──────────────┤
│1.聲請時每月可供償債金額11,681元（31,339－19,658＝11,681）。                │
│2.每月應繳償債金額:最低約20,439元。                                         │
│  (1)目前每月繳交房貸12,000元。（本院卷第97頁）                              │
│  (2)其他無擔保債務債權銀行提供協商還款方案：180期、0利率、每月還款8,439元。 │
│    （本院卷第72頁）                                                        │
└──────────────────────────────────────┘


司法院資訊處製作；財團法人民間司法改革基金會備份。
